【裁判字號】    98,訴,4717
【裁判日期】    990317
【裁判案由】    護照條例等
【裁判全文】
臺灣板橋地方法院刑事判決              98年度訴字第4717號
公  訴  人  臺灣板橋地方法院檢察署檢察官
被      告  甲○○
指定辯護人  本院公設辯護人  乙○○
上列被告因違反護照條例等案件，經檢察官提起公訴（98年度偵
字第17668 、22012 號）後，當事人雙方合意且被告認罪，由檢
察官聲請本院改依協商程序而為判決，本院裁定由受命法官獨任
改依協商程序判決如下：
    主  文
甲○○共同連續行使明知為不實之事項，而使公務員登載於職務
上所掌之公文書，足以生損害於公眾，處有期徒刑柒月，減為有
期徒刑參月又拾伍日，如易科罰金，以銀元佰元即新臺幣玖佰
元折算壹日；又將國民身分證交付他人，以供冒名申請護照，處
有期徒刑柒月，減為有期徒刑參月又拾伍日，如易科罰金，以新
臺幣壹仟元折算壹日；上開所減得之刑，應執行有期徒刑陸月，
如易科罰金，以銀元佰元即新臺幣玖佰元折算壹日。
    事實及理由
一、犯罪事實：
  (一)、甲○○明知印尼籍成年女子李努妮（Nunik Robingatun，
      業經臺灣板橋地方法院檢察署以98年度偵字第17668 號職
      權處分不起訴確定）擬以假結婚方式來臺工作，並無與甲
      ○○結婚之真意，甲○○竟於民國93年5 月間應允真實姓
      名年籍不詳自稱「田小姐」之成年人之仲介，以新臺幣7
      萬元之代價擔任李努妮之人頭配偶，甲○○遂與李努妮、
      「田小姐」共同基於行使使公務員登載不實公文書之概括
      犯意，由甲○○於93年5 月2 日前往印尼國，並於同年月
      4 日在印尼國與李努妮辦妥假結婚登記手續並取得當地結
      婚證書，再持上開結婚登記之相關文件，於同年7 月6 日
      向我國駐印尼台北經濟貿易代表處申請認證，經不知情之
      承辦公務員形式審查後，將甲○○與李努妮已辦妥上開結
      婚登記之不實事項登載於其職務上所掌之認證公文書上，
      足生損害於外交機關對於文書認證之正確性；甲○○再持
      上開結婚登記等不實文件，於93年8 月10日向其戶籍所在
      地之臺北縣三重市戶政事務所辦理結婚登記而行使之，使
      不知情之戶政事務所承辦公務員形式審查後，將上開不實
      結婚事項登載於職務上所掌之戶籍資料公文書上，並據以
      核發戶籍謄本，足以生損害於戶政機關對於戶政資料管理
      之正確性；甲○○再將該戶籍謄本提供李努妮，李努妮持
      該戶籍謄本向上開代表處申請入境簽證而行使之，經不知
      情之承辦公務員形式審查後，將李努妮結婚依親之不實事
      項登載於其職務上所掌之公文書上，並據以核發李努妮之
      入境簽證，足生損害於外交機關對於簽證核發及外國人入
      境管理之正確性；嗣李努妮於93年8 月18日（起訴書誤載
      為13日）持上開簽證自印尼國搭機由桃園國際機場入境而
      行使之，經不知情之承辦公務員實質審查後，將李努妮係
      因結婚入境依親之不實事項登載於其職務上所掌之入出境
      資料公文書上，足生損害於境管機關對於外國人入境審查
      之正確性；李努妮入境後，即持上開戶籍謄本，前往臺北
      縣政府警察局申辦居留證而行使之，經不知情之承辦公務
      員實質審查後，將上開不實之結婚依親事項登載於其職務
      上所掌之外籍人士居留資料公文書上，並核發外僑居留證
      ，足以生損害於主管機關對於境內外國人士居留管理之正
      確性。
  (二)、甲○○與真實姓名年籍不詳之成年男子，共同基於使公務
      員登載不實事項於所掌公文書之犯意，於95年10月20日某
      時許，由該成年男子持其照片以甲○○名義至臺北縣板橋
      市戶政事務所海山辦事處（址設臺北縣板橋市○○○路19
      5 之1 號，下稱海山辦事處），以遺失舊式身分證為由申
      請補發國民身分證，致不知情之承辦公務員登載於職務上
      所掌之公文書，並據以核發「甲○○」之新式國民身分證
      1 張（甲○○所犯使公務員登載不實文書罪部分業經本院
      於98年4 月22日以98年度易字第563 號刑事判決處有期徒
      刑2 月確定）。嗣甲○○於95年10月27日上午某時許，前
      往海山辦事處簽名領回上開新式國民身分證1 張後，明知
      該身分證係證明本人身分及憑以入出境之重要證件，竟基
      於將國民身分證交付他人以供冒名申請護照之犯意，於同
      日下午某時許，在臺北市○○街將所領得之國民身分證1
      張交予上述姓名年籍不詳之成年男子，該成年男子取得上
      開身分證後，即於95年11月7 日持上開身分證，委託不知
      情之大原旅行社承辦人員轉委託不知情之信安旅行社承辦
      人員代為向外交部領事事務局申請護照，使不知情之領事
      事務局承辦公務員據以核准發給「甲○○」名義之護照1
      本（護照號碼為000000000 號）。其後，甲○○另委託雅
      比斯旅行社於97年12月12日至外交部領事事務局申請護照
      時，該局發現甲○○所提供之照片與前開95年11月7 日申
      請護照時所提供之照片有異，始報警查悉上情。
二、證據：
  (一)、被告甲○○於偵查中及本院準備程序中之自白。
  (二)、證人李努妮於警詢及偵查中之供詞。
  (三)、被告甲○○、李努妮之入出境紀錄查詢單2 紙、內政部入
      出國及移民署外僑出入境資料處理系統查詢單、外僑居留
      資料─明細內容顯示畫面、戶口名簿、臺北縣板橋市戶政
      事務所98年4 月29日北縣板戶字第0980004431號函所附被
      告之戶籍謄本、結婚登記申請書各1 份、外國人居留停留
      案件申請表6 紙、結婚證明書（印尼文）及中文譯本各1
      份。
  (四)、中華民國普通護照申請書2 份、補領國民身分證申請書（
      申請日期：95年10月20日）、本院98年度易字第563 號刑
      事判決影本各1份。
三、本件經檢察官與被告、辯護人於審判外達成協商之合意且被
    告已認罪，其合意內容如主文所示。經查，上開協商合意並
    無刑事訴訟法第455 條之4 第1 項所列情形之一，檢察官聲
    請改依協商程序而為判決，本院裁定由受命法官獨任改依協
    商程序，不經言詞辯論，於協商合意範圍內為協商判決，合
    予敘明。
四、應適用之法條：刑事訴訟法第455 條之4 第2 項、第455 條
    之8 ，護照條例第23條第3 項，刑法第11條前段、第2 條第
    1 項前段、修正前第28條、修正前第56條、第216 條、第21
    4 條、修正前及修正後第41條第1 項前段、修正前第51條第
    5 款，刑法施行法第1 條之1 第1 項、第2 項前段，修正前
    罰金罰鍰提高標準條例第2 條，中華民國九十六年罪犯減刑
    條例第2 條第1 項第3 款、第7 條、第9 條、第10條第1 項
    。
五、本判決除有刑事訴訟法第455 條之4 第1 項第1 款、第2 款
    、第4 款、第6 款、第7 款所定情形之一，或違反同條第2
    項規定者外，不得上訴。
六、本件如得上訴，而如不服本件判決，得自收受判決送達之日
    起10日內，向本院提出上訴書狀，上訴於第二審法院。
中    華    民    國    99    年    3     月    17    日
                    刑事第四庭  法  官  樊季康
上列正本證明與原本無異。
                                書記官  陳秀慧
中    華    民    國    99    年    3     月    23    日
附錄本案論罪科刑主要法條：
中華民國刑法第214條
（使公務員登載不實罪）
明知為不實之事項，而使公務員登載於職務上所掌之公文書，足
以生損害於公眾或他人者，處3年以下有期徒刑、拘役或5百元以
下罰金。
中華民國刑法第216條
（行使偽造變造或登載不實之文書罪）
行使第 210 條至第 215 條之文書者，依偽造、變造文書或登載
不實事項或使登載不實事項之規定處斷。
護照條例第23條
偽造、變造國民身分證以供申請護照，足以生損害於公眾或他人
者，處 5 年以下有期徒刑、拘役或科或併科新臺幣 50 萬元以
 下之罰金。
行使前項文書者，亦同。
將國民身分證交付他人或謊報遺失，以供冒名申請護照者，處
5年以下有期徒刑、拘役或科或併科新臺幣10萬元以下之罰金。
前項冒用名義者，亦同。
受託申請護照，明知第 1 項至第 4 項事實或偽造、變造或冒用
之照片，仍代申請者，處5年以下有期徒刑、拘役或科或併科新
臺幣10萬元以下之罰金。

司法院資訊處製作；財團法人民間司法改革基金會備份。
